臺灣高雄地方法院刑事判決　　　　　　　　　　　九十三年度交簡上字第二四八號
　　上　訴　人
　　即　被　告　乙○○　男民.
右列上訴人因過失傷害案件，不服本院交通法庭九十三年度交簡字第一○八八號中華
民國九十三年八月三十一日第一審判決（聲請簡易判決處刑案號：九十二年度偵字第
一九九一七號），提起上訴，本院判決如左：
    主  文
上訴駁回。
    事  實
一、乙○○考領有普通小型車駕駛執照，其曾於民國八十八年間因竊盜案件，經臺灣
    臺東地方法院判處有期徒刑四月，並經臺灣高等法院花蓮分院於八十九年五月十
    九日以八十九年度上易字第七七號駁回上訴確定，於九十年三月二十六日易科罰
    金執行完畢，詎仍不知悔改，於九十二年三月一日凌晨四時四十分許，駕駛車牌
    號碼九Ｌ─三五二六號自用小客車，沿高雄市苓雅區○○○路由東往西方向行駛
    ，行經該路與凱旋二路之交岔路口時（其中四維一路由東往西方向設有行車管制
    號誌，凱旋二路由南往北方向未設號誌），本應注意汽車行駛時，駕駛人應注意
    車前狀況，並隨時採取必要之安全措施，以避免危險之發生，而當時天候晴，夜
    間有照明，柏油路面乾燥無缺陷，亦無其他障礙物，視距良好，且依其智識、能
    力亦無不能注意之情事，詎疏未注意車前狀況貿然向前行駛，適有丁○○騎乘車
    牌號碼ＯＧＩ─八三六號（聲請簡易判決處刑書誤載為ＯＧＩ─八三之八）重型
    機車搭載其母甲○○，沿支線道之高雄市苓雅區○○○路由南往北方向行駛，行
    經上開交岔路口時，亦疏未注意車輛行至無號誌而無交通警察指揮之交岔路口，
    支線道車應暫停讓幹線道車先行，而未暫停讓行駛於幹線道由乙○○所駕駛之自
    用小客車先行，乙○○因而煞避不及，致所駕駛之自用小客車左前翼子板與丁○○所騎乘機車之右側腳踏板發生碰撞，致使甲○○彈起撞擊乙○○之自用小客車
    左前擋風玻璃後倒地，甲○○因而受有右踝骨折之傷害。乙○○於肇事後，留在
    現場主動向據報前往現場處理且不知肇事者為何人之高雄市政府警察局交通大隊
    第二中隊第五分隊員警鍾玉光坦承駕車肇事，嗣並接受本院裁判。
二、案經甲○○訴由高雄市政府警察局苓雅分局報請臺灣高雄地方法院檢察署檢察官
    聲請簡易判決處刑。
    理  由
一、訊據上訴人即被告乙○○固坦承有於右揭時、地駕駛上開自用小客車與丁○○所
    騎乘之上開機車發生碰撞，致使告訴人甲○○因而受傷之事實，惟矢口否認有何
    過失傷害之犯行，辯稱：丁○○所騎乘之機車還沒有到斑馬線時，伊就看到了，
    丁○○車速很快沒有減速，伊是綠燈直行，伊所駕駛之自用小客車係於靜止狀態
    下遭闖紅燈的丁○○所撞，伊有注意車前狀況，並沒有過失云云。然查，右揭事
    實，業據證人丁○○於本院審理時證述綦詳（見本院卷第七十一頁至第七十六頁
    ），且細繹卷附之肇事現場照片、道路交通事故現場圖及警製道路交通事故調查
    報告表所示，本件車禍發生後，被告所駕駛之上開自用小客車停於高雄市苓雅區
    ○○○路由東往西方向車道與凱旋二路由北往南方向車道交會之區域內，證人丁○○所騎乘之機車則倒於被告所駕駛自用小客車之車頭前方略向南方處，機車前
    輪距離自用小客車車頭六公尺，現場並留有與四維一路平行，長為八點七公尺之
    刮地痕，被告所駕駛之自用小客車之左前翼子板及左前擋風玻璃受損，而證人丁○○所騎乘之機車右側腳踏板受損，依物理作用力之方向研判，可知本件車禍事
    故之發生，應係被告駕駛之自用小客車撞及證人丁○○騎乘之機車，且丁○○騎
    乘之上開機車與被告所駕駛之自用小客車發生碰撞時，其向前之作用力有限，證
    人丁○○騎乘之機車於遭被告駕駛之自用小客車碰撞後，因受被告所駕駛自用小
    客車向前作用力之影響較大，而摔至被告所駕駛自用小客車車頭前方六公尺處，
    顯見本件車禍之發生確係被告未注意車前狀況，致使煞避不及，因而所駕駛之自
    用小客車左前翼子板撞及證人丁○○所騎乘機車之右側腳踏板，至為灼然，是被
    告前開所辯：伊所駕駛之自用小客車係於靜止狀態遭丁○○所撞，伊有注意車前
    狀況，並沒有過失云云，顯係卸責飾詞，不足採信。另本件車禍事故發生當時，
    上開四維一路與凱旋二路之交岔路口，其中凱旋二路由南往北方向並未設有號誌
    四維一路由東往西方向則設有行車管制號誌乙節，業據證人丁○○於本院審理時
    證述明確（見本院卷第七十三頁），並有道路交通事故現場圖上所載「四維、凱
    旋二路西北角設有四維一路由東向西使用的號誌，其餘三處均未設置」之情形可
    按（見偵查卷第二十一頁），而證人即繪製現場圖之警員鍾玉光於原審調查時亦
    證稱：現場號誌位置如現場圖所標示，該號誌是由東往西的車輛所面對的，現在
    東南角處及北邊也有設置號誌等語（見原審卷第四十八頁），是被告前開所辯伊
    係遭闖紅燈之丁○○所撞云云，亦不足採信。
二、按汽車行駛時，駕駛人應注意車前狀況，並隨時採取必要之安全措施，道路交通
    安全規則第九十四條第三項定有明文。此為汽車駕駛人之被告所應注意之義務，
    被告既考領有普通小型車駕駛執照，對於前揭規定自應知悉甚詳，而本件肇事路
    段當時天候晴，夜間有照明，柏油路面乾燥無缺陷，亦無其他障礙物，視距良好
    等情，有前揭道路交通事故調查報告表及肇事現場照片可憑，且依被告智識、能
    力亦無不能注意之情事，竟於行經上開交岔路口時，疏未注意車前狀況，及時發
    現丁○○所騎乘之機車並無暫停讓其先行之跡象，而為減速避讓之必要安全措施
    ，以避免本件車禍之發生，被告就本件交通事故之發生，顯有過失，而高雄市車
    輛行車事故覆議鑑定委員會亦同此認定「丁○○駕駛ＯＧＩ─八三六號重機車：
    支線道未讓主線道車先行，為肇事主因，乙○○駕駛九Ｌ─三五二六號自小客：
    未注意車前狀況，為肇事次因」，有高雄市政府九十三年七月十四日高市府交三
    字第○九三○○三七一八八號函附上開鑑定委員會鑑定覆議意見書一份在卷可參
    （見原審卷第三十九頁）。至於檢察官雖認被告有行經無號誌之交岔路口未減速
    慢行，作隨時停車之準備之過失，而高雄市政府交通局車輛行車事故鑑定委員會
    亦認被告係行經無號誌之交岔路口，未減速慢行，為肇事次因，然上開交岔路口
    ，其中四維一路由東往西方向，亦即被告駕駛上開自用小客車行進之方向，設有
    行車管制號誌，已如前述，可知被告並非行經無號誌之交岔路口，檢察官及高雄
    市政府交通局車輛行車事故鑑定委員會上開所認，容有誤會，附此敘明。又告訴
    人甲○○確因本件車禍受有右踝骨折之傷害，有高雄市立民生醫院九十二年八月
    六日高市民診字第○六一四一號驗傷診斷書一紙在卷可稽（見警卷第三頁），是
    被告上開之過失行為與告訴人所受傷害間，顯有相當因果關係。雖證人丁○○駕
    車亦有支線道車未讓幹線道車先行之過失，惟仍無解於被告過失責任之認定，併
    此敘明。本件事證明確，被告過失致人受傷之犯行洵堪認定。
三、核被告乙○○所為，係犯刑法第二百八十四條第一項前段之過失傷害罪。被告曾
    於八十八年間因竊盜案件，經臺灣臺東地方法院判處有期徒刑四月，並經臺灣高
    等法院花蓮分院於八十九年五月十九日以八十九年度上易字第七七號駁回上訴確
    定，於九十年三月二十六日易科罰金執行完畢，有臺灣高等法院被告全國前案紀
    錄表及臺灣高雄地方法院檢察署刑案資料查註紀錄表各一份在卷可按，其於受有
    期徒刑執行完畢後，五年以內再犯有期徒刑以上之本罪，為累犯，應依刑法第四
    十七條之規定，加重其刑。又被告於肇事後，犯罪未被發覺前，主動向前往處理
    且尚不知肇事者為何人之高雄市政府警察局交通大隊第二中隊第五分隊警員鍾玉
    光人坦承駕車肇事乙節，業據證人鍾玉光證述屬實（見原審卷第四十八頁），嗣
    並接受本院裁判，當已合於自首之規定，應依刑法第六十二條前段規定，減輕其
    刑，並依法先加後減。
四、原審以被告罪證明確，因而適用刑法第二百八十四條第一項前段、第四十七條、
    第六十二條前段、第四十一條第一項前段，罰金罰鍰提高標準條例第一條前段、
    第二條之規定，並審酌被告因一時疏失，致告訴人受有上開傷害，迄今未與告訴
    人達成民事和解，及被告就本件車禍之發生過失之輕重，告訴人所受之傷害等一
    切情狀，量處拘役二十日，並諭知易科罰金之折算標準，其認事用法，均無不合
    ，量刑亦屬適當，被告上訴意旨否認犯罪，指摘原判決不當，並無可取，為無理
    由，應予駁回。
據上論斷，應依刑事訴訟法第四百五十五條之一第三項、第三百六十八條，判決如主
文。
本案經檢察官丙○○到庭執行職務。
中　　　華　　　民　　　國　　九十四　　年　　　二　　　月　　　四　　　日
                               　   臺灣高雄地方法院刑事第三庭
                                 　   　審判長法  官   黃建榮
                                   　  　     法  官   陳玉聰
                                     　     　法  官   陳威龍
右正本證明與原本無異。
不得上訴。
    　　　　　　　　　　　　　　　　　　　　　書記官   鄭淑臻
中　　　華　　　民　　　國　　九十四　　年　　　二　　　月　　　四　　　日
附錄本判決論罪科刑法條全文：
刑法第二百八十四條第一項前段：
因過失傷害人者，處六月以下有期徒刑、拘役或五百元以下罰金。
